【裁判字號】    95,易,1168
【裁判日期】    951012
【裁判案由】    妨害婚姻及家庭
【裁判全文】
臺灣桃園地方法院刑事判決              95年度易字第1168號
公  訴  人  臺灣桃園地方法院檢察署檢察官
被      告  丁○○
上列被告因妨害婚姻及家庭案件，經檢察官聲請簡易判決處刑（
94年度偵續字第222 號），本院認不得以簡易判決處刑，改行通
常程序訴訟審理，茲判決如下：
    主  文
本件公訴不受理。
    理  由
一、檢察官聲請以簡易判決處刑，本院認有刑事訴訟法第451 條
    之１第4 項但書第3 款之應諭知不受理判決之情形（詳後述
    ），致不得逕以簡易判決處刑，爰改依通常程序審理，合先
    敘明。
二、本件檢察官聲請簡易判決處刑意旨略以：被告丁○○明知甲○○（業據另案臺灣板橋地方法院判決確定）係丙○○之夫
    ，為有配偶之人，竟基於相姦之概括犯意，連續於民國92年
    8 月下旬某日及同年9 月27日，分別在新竹縣政府旁之某旅
    館及桃園縣龜山鄉○○○路56號之「松鶴汽車旅館」發生性
    行為2 次。嗣甲○○之選任辯護人黃旭田律師於93年5 月31
    日收受送達臺灣板橋地方法院檢察署93年度偵字第7434號起
    訴書後，而於93年6 月2 日以電話及傳真通知甲○○，丙○○始從中獲悉上情提出告訴。因認被告丁○○所為涉犯刑法
    第239 條後段之相姦罪嫌。
三、按告訴乃論之罪，未經告訴或已逾告訴期間者，應諭知不受
    理之判決，刑事訴訟法第303 條第3 款定有明文。而刑法第
    239 條之通姦罪或相姦罪，依同法第245 條第1 項之規定，
    須告訴乃論。次按告訴乃論之罪，其告訴應自得為告訴之人
    知悉犯人之時起，於6 個月內為之；其告訴已逾告訴期間者
    ，應諭知不受理之判決，刑事訴訟法第237 條第1 項、第30
    3 條第3 款分別定有明文。而該條（刑事訴訟法第237 條第
    1 項）條文中所稱之知悉，依最高法院28年上字第919 號判
    例所認，乃指告訴人確知犯人之犯罪行為而言。
四、公訴人認被告丁○○涉犯前開犯行，無非係以上揭事實業據
    被告坦承不諱，並據證人甲○○結證屬實，另有行動電話簡
    訊照片、中華電信（行動）資料查詢之通聯紀錄及桃園縣松
    鶴汽車旅館旅客登記表附卷可稽。且告訴人丙○○之夫甲○○於其遭起訴並經認罪協商判決之案件（即臺灣板橋地方法
    院檢察署93年度偵字第7434號、臺灣板橋地方法院93年度易
    字第524 號妨害家庭案件之被告甲○○），甲○○於臺灣板
    橋地方法院檢察署偵查中堅決否認相姦犯行，另在臺灣桃園
    地方法院檢察署93年度他字第647 號妨害婚姻案件偵查中，
    甲○○於93年11月16日偵訊時亦否認通姦犯行，並始終欺瞞
    告訴人實情，甚而告稱其係遭證人即被告之夫乙○○之脅迫
    才簽署和解書，告訴人雖懷疑被告丁○○與甲○○關係曖昧
    ，惟始終查無實據，係甲○○之選任辯護人黃旭田律師於93
    年5 月31日收受送達臺灣板橋地方法院檢察署上開案件起訴
    書，而於93年6 月2 日以電話及傳真通知甲○○，丙○○始
    從中確知上情，則告訴人於93年6 月29日（聲請簡易判決處
    刑書誤載為同年月30日）向臺灣桃園地方法院檢察署所提之
    本件告訴，並未逾6 個月之告訴期間。
五、訊據被告丁○○固不否認有於檢察官所起訴之時地與告訴人
    丙○○之配偶甲○○發生性關係，惟認告訴人於93年6 月29
    日提出本件告訴時已逾6 個月之告訴期間，辯稱：告訴人丙○○早於92年10月間打電話給我，問我是否會因本案而離婚
    的時候，就知道我與甲○○之間的姦情，告訴人知悉我與甲○○相姦後經過6 個月才提出本件之告訴等語。
六、經查：
(一)被告丁○○上揭時地，與甲○○相姦之事實於本院審理時坦
    承不諱，核與告訴人丙○○指訴情節相符，並據證人即告訴
    人之夫甲○○結證在卷，則被告有公訴人所起訴之相姦行為
    ，堪予認定。惟告訴人丙○○係於93年6 月29日向臺灣桃園
    地方法院檢察署具狀對被告丁○○提出相姦之告訴，有告訴
    狀在卷足證（見93年度他字卷第647 號卷第1 至3 頁）。而
    告訴人為甲○○之配偶，亦有甲○○之個人戶籍基本資料查
    詢結果附卷可憑。本件係告訴乃論之罪，故於訴訟上乃必需
    先由法院審認告訴人所提出之告訴是否為屬合法，必俟經法
    院審查檢察官所起訴被告所犯屬告訴乃論之罪其形式性訴訟
    條件（即有合法之告訴存在）並無欠缺後，法院方得就被告
    被訴案件進行實體進行審判，應先敘明。
(二)告訴人於本件檢察官偵查及於本院調查、審理中固一再堅稱
    其係在夫婿甲○○前案妨害家庭案件之選任辯護人黃旭田律
    師於93年5 月31日，收受臺灣板橋地方法院檢察署93年度偵
    字第7434號起訴書後，而於93年6 月2 日以電話及傳真通知
    甲○○，其始從中獲悉上情。惟查：
１. 查告訴人之夫甲○○於與被告發生通姦行為後，嗣92年10月
    16日係同時書立「悔過書」及「和解書」各1 紙予被告之夫
    乙○○，悔過書內詳細記載其何時如何與被告丁○○開始交
    往，何時起於何處有身體之愛撫、接吻之接觸，於同年8 月
    26日第1 次發生性行為後，9 月1 日即為乙○○揭露，甲○○並於同年9 月2 日知悉其事，猶於同年月3 日續與丁○○
    接觸，同年月9 日並贈與手機，作為聯絡工具，其後續為發
    生性行為及出遊等行為，致造成對乙○○之傷害，因而書立
    悔過書，向其悔過之旨。「和解書」則為甲○○1 人以本人
    之名義所書立，表明其與丁○○有不正常之關係，特立書悔
    過，並願款160 萬元予上訴人，其最遲於93年1 月1 日離
    開長庚醫院體系，不再與丁○○有所接觸，並懇請於其達成
    上述條件後，包括本人及本人配偶之親屬皆不會因為此事而
    受有任何身體及精神上之脅迫與傷害等旨，此有上開悔過書
    及和解書各乙紙在卷可稽（見94年度偵續字第222 號卷第30
    至32頁）。依上述悔過書內容觀之，甲○○確與被告丁○○
    不正常之交往關係，此情並為證人甲○○於本院95年度桃簡
    字第1673號案件訊問時所肯認（見本院95年度桃簡字第1673
    號卷第18頁）。
２. 又甲○○嗣未依約履行上揭悔過書、和解書所定之條件，乙○○遂於92年10月28日，前往甲○○當時位於台北縣板橋市
    ○○路○ 段243 號20樓住處，找尋甲○○未遇，經該處警衛
    通知告訴人下樓，乙○○即告知告訴人要其轉告甲○○說：
    伊已來過，並交給告訴人書寫其姓名聯絡電話及住址之紙條
    要其轉告甲○○，並告知甲○○與其太太丁○○有一些糾葛
    必須處理等情，業據證人乙○○於本院審理時結證在卷（見
    本院95年度易字第1168號卷第21、21頁），復據告訴人丙○○於本院審理時所肯認。而告訴人於乙○○離去後，即上樓
    以電話與甲○○聯絡詢問此事，經甲○○告知乙○○是其醫
    院同事（丁○○）的先生，其與同事交往等情，斯時（92年
    10 月28 日）丙○○即知悉其夫甲○○與被告丁○○有婚外
    情乙節，亦據告訴人丙○○於本院審理時所坦認（見本院95
    年度易字第1168號卷第19、20頁）。越2 日（92年10月30日
    ），告訴人與其夫甲○○即前往黃旭田律師事務所與律師晤
    談，晤談過程告訴人均全程參與，而晤談內容為：「甲○○
    說他有與丁○○往來，丁○○與他先生感情不好，丁○○在
    92 年9月初有約他出去，後來在9 月底的時候丁○○跟甲○○說她要吃安眠藥，丁○○的先生乙○○後來有找甲○○出
    去談，後來在92年10月16日有寫一張和解書，他說這張和解
    書是在被逼的情況下寫下他與丁○○的交往過程中有『發生
    性關係』。和解書上有說要付160 萬元，但是他不想付這16
    0 萬元，又因為92年10月28日丁○○的先生到板橋住處找過
    他們，所以才會在92年10月30日到我的事務所來。」等情，
    已據證人黃旭田律師於本院審理時結證在卷（見本院95年度
    易字第1168號卷第23頁）。則證人甲○○、告訴人丙○○於
    上述時間與律師晤談時，即已知悉本案爭執點為甲○○是否
    與被告發生性關係甚明，而告訴人之前復曾多次詢問甲○○
    是否與被告發生性行為，顯見其察覺甲○○與被告已發生性
    行為，否則焉需多次追問其夫甲○○。
３. 按被告以外之人於偵查中向檢察官所為陳述，除顯有不可信
    之情況者外，得為證據，同法第159 條之1 第2 項定有明文
    。偵查中對被告以外之人（包括證人、鑑定人、告訴人、被
    害人及共同被告等）所為之偵查筆錄，或被告以外之人向檢
    察官所提之書面陳述，性質上均屬傳聞證據。惟現階段刑事
    訴訟法規定檢察官代表國家偵查犯罪、實施公訴，依法其有
    訊問被告、證人及鑑定人之權，證人、鑑定人且須具結，而
    實務運作時，檢察官偵查中向被告以外之人所取得之陳述，
    原則上均能遵守法律規定，不致違法取供，其可信度極高，
    職是，被告以外之人前於偵查中已具結而為證述，除反對該
    項供述得具有證據能力之一方，已釋明「顯有不可信之情況
    」之理由外，不宜以該證人於偵查中之陳述不具證據能力。
    查證人甲○○於檢察官偵查中所為陳述，其與丁○○交往過
    程等情，未曾提及檢察官在偵查時有不法取供之情形，顯見
    其等於檢察官之證述，均係出於自由意志，依上說明，其於
    偵查中之證言自均具有證據能力，合先敘明。查甲○○於95
    年2 月20日，經檢察官以證人身分傳喚其於本案作證時，結
    證稱：「（92年10月間丙○○有和你討論過，丁○○和你通
    姦的事情？）我們是有討論過，因為我們接到乙○○的存證
    信函，後乙○○有到我家（即告訴人上址住處）恐嚇丙○○
    ，我就和丙○○到黃旭田律師處討論有無此事。」等情（見
    見94年度偵續字第222 號卷第17頁）。稽之檢察官係以明確
    問題，詢問證人甲○○是否於92年10月間與其妻即告訴人丙○○討論丁○○和你『通姦』的事情，證人甲○○證稱我們
    是有討論過，則證人甲○○身為醫生，告訴人為大學畢業並
    非無智識之人，自當無法諉稱不知『通姦』之意，則甲○○
    既與告訴人於92年10月間，討論被告丁○○與之通姦之事，
    則告訴人於本院審理時所稱：其之所以未在確定被告與其配
    偶甲○○發生性行為後之6 個月內對被告提出告訴，是因為
    甲○○於事後均否認乙節，應非屬事實。
４. 另告訴人曾於92年10月30日得知其夫與被告有不正常交往之
    事實，曾打電話至被告上班之長庚醫院來詢問伊有無離婚之
    打算乙節，亦據被告於本院上開簡易案件訊問時供認在卷，
    並為告訴人於本院簡易案件訊問時所肯認（見本院95年度桃
    簡字第1673號卷第13、14、20頁），嗣當日被告丁○○因此
    情緒不穩而請假乙節，亦有被告於長庚醫院任職時之92年10
    月30日之請假資料單在卷足憑（見94年偵字第432 號卷第37
    頁），堪信被告前開所述為真。綜上所述，告訴人至遲已於
    92年10月30日與其夫甲○○至律師事務所尋求律師協助時，
    已知悉被告有與其夫甲○○之相姦事實，因告訴人丙○○就
    被告為公訴人所起訴之相姦之犯行，已在知悉後之93年6 月
    29日始提出告訴，顯已逾6 個月告訴期間，核諸前揭說明，
    告訴人於本件對被告所提出之告訴，已逾告訴期間，自應由
    本院依刑事訴訟法第303 條第3 款規定為本件公訴不受理之
    諭知。
據上論斷，應依刑事訴訟法第452 條、第303 條第3 款，判決如
主文。
本案經檢察官郝中興到庭執行職務。
中    華    民    國    95    年    10    月    12    日
                  刑事第五庭審判長法  官  潘政宏
                                  法  官  陳月雯
                                  法  官  邱滋杉
以上正本證明與原本無異。
如不服本判決，應於送達後10日內，向本院提出上訴狀（應附繕
本），上訴於臺灣高等法院。
                                  書記官  高文靜
中    華    民    國    95    年    10    月    12    日


司法院資訊處製作；財團法人民間司法改革基金會備份。
